臺灣板橋地方法院刑事判決　　　　　 95年度交簡上字第161號
上　訴　人
即　被　告　乙○○
上列上訴人即被告因過失傷害案件，不服本院刑事庭95年度交簡
字第729 號，中華民國95年10月5 日第一審刑事簡易判決（聲請
簡易判決處刑案號：臺灣板橋地方法院檢察署95年度偵字第1086
1 號），提起上訴，本院管轄之第二審合議庭判決如下：
    主  文
上訴駁回。
    事  實
一、乙○○於民國95年2 月22日下午5 時35分許，駕駛車牌號碼
    LP-5109 號自用小客車，沿臺北縣林口鄉○○○路由八里往
    龜山方向行駛，於行經臺北縣林口鄉○○○路與仁愛路之交
    岔路口時，本應注意車前狀況，隨時採取必要之安全措施，
    以防止車禍事故之發生，並應遵守道路交通標誌、標線、號
    誌之指示；而依當時天候係晴、有暮光、視距良好，道路為
    乾燥、無缺陷、無障礙物之柏油路面等情形，並無不能注意
    之情事，竟疏於注意車前狀況，貿然闖越紅燈，適有甲○○
    駕駛車牌號碼DH-3869 號自用小客車沿臺北縣林口鄉○○路
    由下福往林口方向行駛至上開交岔路口欲左轉往文化三路時
    ，兩車閃煞不及，致乙○○駕駛之車輛左前車頭撞擊甲○○
    駕駛之車輛左側車身，造成甲○○受有頸部挫傷及頭部損傷
    之傷害。乙○○於肇事後，即以手機撥打110 報案，留在現
    場，在未被有偵查職權之機關或公務員知悉前，不逃避接受
    裁判，並主動向據報前來處理之員警承認肇事，因而接受裁
    判。
二、案經甲○○訴由臺北縣政府警察局新莊分局報請臺灣板橋地
    方法院檢察署檢察官偵查後聲請簡易判決處刑。
    理  由
一、刑事訴訟法第159 條第1 項雖規定，被告以外之人於審判外
    之言詞或書面陳述，除法律有規定外，不得作為證據。惟同
    法第159 條之5 明定：「被告以外之人於審判外之陳述，雖
    不符前四條之規定，而經當事人於審判程序同意作為證據，
    法院審酌該言詞陳述或書面陳述作成時之情況，認為適當者
    ，亦得為證據。」、「當事人、代理人或辯護人於法院調查
    證據時，知有第一百五十九條第一項不得為證據之情形，而
    未於言詞辯論終結前聲明異議者，視為有前項之同意。」，
    其立法理由在於傳聞證據未經當事人之反對詰問予以核實，
    乃排斥其證據能力。惟當事人如放棄對原供述人之反對詰問
    權，於審判程序表示同意該等傳聞證據可作為證據，此時，
    法院除認該傳聞證據欠缺適當性外，自可承認其證據能力。
    又當事人、代理人或辯護人於調查證據時，知有刑事訴訟法
    第159 條第1 項不得為證據之情形，卻表示「對於證據調查
    無異議」、「沒有意見」等意思，而未於言詞辯論終結前聲
    明異議者，應視為已有將該等傳聞證據採為證據之同意。經
    查，本件被告乙○○及檢察官於本院準備程序期日、審判期
    日，對本件之證據即：道路交通事故現場圖、道路交通事故
    調查報告表(一)、(二)、臺北縣政府警察局新莊分局道路交通事
    故肇事人自首情形紀錄表、長庚紀念醫院林口分院出具之甲
    ○○之診斷證明書一件等供述證據，表示對證據能力不爭執
    ，復於審判期日就本院逐一提示之證據於言詞辯論終結前，
    均未就所調查之證據主張有刑事訴訟法第159 條第1 項不得
    為證據之情形，本院審酌上開書面作成時並無不當取供之情
    形，也無證明力明顯過低之瑕疪，認為作為證據亦屬適當，
    揆諸上開說明，
    本件經調查之證據，均有證據能力，合先敘明。
二、訊據被告乙○○固坦承於上揭時、地駕駛車牌號碼LP-5109
    號自用小客車與告訴人甲○○所駕駛之車牌號碼DH-3869 號
    自用小客車發生車禍之事實，惟矢口否認有何過失傷害犯行
    ，辯稱：伊駕車行經臺北縣林口鄉○○○路與仁愛路之交岔
    路口時，行向號誌為綠燈，伊在綠燈時起步往前直行，是甲
    ○○駕車闖紅燈左轉過來擦撞伊的車輛，並非伊去撞擊甲○
    ○，況且如果是伊駕車過快去碰撞甲○○的車輛，伊的車頭
    應會打橫，但其自用小客車係原地停下，至於甲○○頸部的
    挫傷則是其車內的安全帶所造成，伊並無任何過失云云。然
    查：
  (一)被告與告訴人甲○○於上揭時、地發生車禍，甲○○因而受
    有頸部挫傷、頭部損傷之事實，業據被告於警詢、偵查中供
    認明確，並有臺北縣政府警察局新莊分局道路交通事故現場
    圖、道路交通事故調查報告表(一)、(二)、長庚紀念醫院林口分
    院出具之甲○○之診斷證明書各一件、現場暨車損照片九幀
    在卷可稽，已可認定。
  (二)詰之證人即告訴人甲○○於本院審理時結證稱：伊當時沿臺
    北縣林口鄉○○路行駛，行向號誌為綠燈，要左轉文化三路
    時，被告的車衝撞過來，伊有踩煞車想閃避過去，但已來不
    及而遭撞上左側車身，致駕駛座車門無法打開，伊被撞後就
    感到頭暈，頭部、頸部受傷就是因頭部去撞到駕駛座旁的車
    門所致等語（見本院96年2 月7 日審判筆錄第3 至5 頁）；
    另證人即案發時與甲○○同車之丙○○亦於本院審理時結證
    稱：伊於車禍當天是坐在伊丈夫甲○○所駕駛之汽車內右前
    座，當時甲○○要左轉，行向號誌為綠燈，伊轉頭去看，有
    輛車很快就撞上了，因撞擊力道很大，駕駛座旁車門已經凹
    下，無法打開，警察是由伊座位旁之車門將伊先生拉出並送
    醫等語（見本院96年2 月7 日審判筆錄第6 、7 頁），參諸
    卷附之道路交通事故現場圖所示，被告與告訴人各自之車行
    方向既呈直角交會，於告訴人一方行向之燈光號誌為綠燈時
    ，被告所在之另方行向自係紅燈管制中，是被告於行經案發
    路口時未遵守燈光號誌而有闖紅燈之事實，灼然甚明。繼自
    卷附之現場及車損照片觀察，甲○○所駕駛之車牌號碼DH-3
    869 號自用小客車之左前車門嚴重凹陷，被告所駕駛之車牌
    號碼LP-5109 自用小客車則右前車頭部分內縮，管路有破裂
    液體外流情形，可見被告駕駛之汽車係正面衝撞甲○○所駕
    駛之汽車左前側車門，力道經兩車車身潰縮吸收後，適足以
    合理解釋直行之被告所駕駛之汽車係原地停下而未有撞擊後
    車身打橫之情形，而且因被告直行撞擊告訴人左側車身之作
    用力甚巨，致告訴人頭部反向猛力碰撞車門內側成傷，此對
    照上述證人證述情節，俱與事理相合，徵而可信。
  (三)按駕駛人駕駛汽車，應遵守道路交通標誌、標線、號誌之指
    示，並服從交通指揮人員之指揮；且汽車行駛時，駕駛人應
    注意車前狀況及兩車併行之間隔，並隨時採取必要之安全措
    施，道路交通安全規則第90條、第94條第3 項定有明文。查
    被告駕駛汽車自應注意上述規定，而依卷附道路交通事故調
    查報告表所載，本件車禍發生時天候係晴、有暮光、視距良
    好，道路係乾燥、無缺陷、無障礙物之柏油路面等情形，並
    無使被告不能注意之情事，詎被告竟疏未注意上揭規定而肇
    禍，其應負過失罪責甚明。而本件車禍造成告訴人受有頸部
    挫傷及頭部損傷之傷害，已如前述，是被告之過失犯行與告
    訴人所受之傷害結果間，顯有相當因果關係。
  (四)綜上，足認被告上開所辯，顯係圖卸飾詞，殊無可採，罪證
    明確，犯行洵堪認定。
二、按行為後法律有變更者，適用行為時之法律。但行為後之法
    律有利於行為人者，適用行為時之法律，刑法第2 條第1 項
    定有明文。質言之，行為後法律有變更者，應將行為時之法
    律與裁判時之法律比較適用最有利於行為人之法律；又新舊
    刑法關於刑之規定，雖同採從輕主義，惟比較時仍應就罪刑
    有關之共犯、未遂犯、想像競合犯、牽連犯、連續犯、結合
    犯，以及累犯加重、自首減輕暨其他法定加減原因（如身分
    加減）與加減比例等一切情形，綜其全部之結果而為比較，
    再適用有利於行為人之法律處斷，而不得一部割裂分別適用
    不同之新舊法（最高法院24年上字第4634 號 、29年度上字
    第964 號判例意旨、95年第8 次刑事庭會議決議參照）。被
    告行為後，刑法業經修正，並於94年2 月2 日經總統以華總
    一義字第09400014901 號令公布，刑法施行法亦於95年6 月
    14日經總統以華總一義字第09500085181 號令增訂刑法施行
    法第1 條之1 ，並均自95年7 月1 日施行，茲就修正前後被
    告所應適用之法條比較如下：(一)按「自首」之性質無關可罰
    性之判斷或法律效果之形成，故其變更應非以行為時為基準
    ，而應依「自首時」作為判斷之基準，先予說明。被告於94
    年1 月21日交通事故發生當日自首時之刑法第62條規定：「
    對於未發覺之罪自首而受裁判者，減輕其刑。但有特別規定
    者，依其規定。」，乃係規定如有自首必減輕其刑。而修正
    後之刑法第62條規定：「對於未發覺之罪自首而受裁判者，
    得減輕其刑。但有特別規定者，依其規定。」，則係規定如
    有自首僅得減輕其刑，比較修正前後之自首規定，以95年7
    月1 日修正公布施行前之規定，較有利於被告。(二)關於刑法
    第284 條第1 項前段過失傷害罪，其法定刑有關罰金部分，
    得處五百元以下罰金，依新修正之刑法施行法第1 條之1 規
    定，中華民國94年1 月7 日刑法修正施行後，刑法分則編所
    定罰金之貨幣單位為新臺幣。94年1 月7 日刑法修正時，刑
    法分則編未修正之條文定有罰金者，自94年1 月7 日刑法修
    正施行後，就其所定數額提高為三十倍。但72年6 月26日至
    94年1 月7 日新增或修正之條文，就其所定數額提高為三倍
    。查刑法第284 條第1 項前段之過失傷害罪，有關科罰金刑
    部分，係於72年6 月26日至94年1 月7 日間非新增或修正過
    之條文，則依刑法施行法第1 條之1 第2 項前段之規定，應
    提高為三十倍，即係新臺幣一萬五千元以下。而依罰金罰鍰
    提高標準條例第1 條之規定，依法律應處罰金、罰鍰者，就
    其原定數額提高二倍至十倍。但法律已依一定比率規定罰金
    或罰鍰之數額或倍數者，依其規定。然依行政院會銜司法院
    於72年7 月27日發布，同年8 月1 日施行，有關刑法定有罰
    金各條，提高為十倍，是前開得處五百元以下罰金，提高為
    十倍，即科罰金五千元，再者銀元與新臺幣之比率為一比三
    （現行法規所定貨幣單位折算新臺幣條例第2 條），故以新
    臺幣計算，本條罰金刑部分即得處新臺幣一萬五千元以下罰
    金。新舊法有關法定罰金刑之最多額於比較結果固屬相同，
    對被告並無有利或不利，但自法定罰金刑之最少額部分觀察
    ，修正後刑法第33條第5 款規定：「罰金：新臺幣一千元以
    上，以百元計算之。」，而修正前刑法第33條第5 款規定：
    「罰金：一元（銀元）以上。」，依前述同一罰金罰鍰提高
    標準計算，即新臺幣三十元，顯然低於新法之規定而有利於
    被告，從而本件被告所犯之刑法第284 條第1 項前段所定之
    罰金刑提高部分，即應適用罰金罰鍰提高標準條例第1 條前
    段之規定。(三)被告行為時之刑法第41條第1 項前段規定：「
    犯最重本刑為五年以下有期徒刑以下之刑之罪，受六個月以
    下有期徒刑或拘役之宣告，因身體、教育、職業、家庭之關
    係或其他正當事由，執行顯有困難者，得以一元以上三元以
    下（銀元）折算一日，易科罰金。」，又被告行為時之易科
    罰金折算標準，修正前罰金罰鍰提高標準條例第2 條（現已
    刪除）規定，就其原定數額提高為一百倍折算一日，則被告
    行為時之易科罰金折算標準，應以銀元三百元折算一日。惟
    95年7 月1 日修正公布施行之刑法第41條第1 項前段則規定
    ：「犯最重本刑為五年以下之刑之罪，而受六個月以下有期
    徒刑或拘役之宣告者，得以新臺幣一千元、二千元、三千元
    折算一日，易科罰金。」，比較修正前後之易科罰金折算標
    準，以95年7 月1 日修正公布前之規定，較有利於被告，應
    依修正後刑法第2 條第1 項前段規定，適用修正前刑法第41
    條第1 項前段、修正前罰金罰鍰提高標準條例第2 條之規定
    ，定其折算標準。(四)綜其全部之結果而為比較，修正後刑法
    之規定並非較有利於被告，應依刑法第2 條第1 項前段規定
    ，一體適用修正前即行為時之法律。
三、核被告所為，係犯刑法第284 條第1 項前段之過失傷害罪。
    而本件車禍發生後，被告在有偵查犯罪職權之公務員查知其
    為犯人前，主動向前來處理之臺北縣政府警察局新莊分局林
    口分駐所警員周威宏陳述犯罪而接受裁判，此有臺北縣政府
    警察局新莊分局道路交通事故肇事人自首情形紀錄表一件附
    卷可憑，核與自首要件相符，應依修正前刑法第62條前段規
    定減輕其刑。原審依現存之證據，已足認定被告犯罪，經檢
    察官之聲請，不經通常審判程序，於聲請簡易判決處刑書所
    載被告係犯刑法第284 條第2 項之業務過失傷害罪嫌部分，
    詳加敘明被告於本件駕車肇事時，雖領有職業小客車駕駛執
    照，但其車禍當時係駕駛自用小客車，而非駕駛營業小客車
    於執行業務中，已據被告供明在卷，復有車輛照片一幀附卷
    可稽（見95年度偵字第10861 號偵查卷宗第17頁），檢察官
    就被告駕駛行為與其業務間有何關聯性，並未舉證以明，復
    無其他證據足資認定被告於車禍當時係執行主要或附隨業務
    等情，乃變更起訴法條，於比較新舊法後，逕以簡易判決處
    刑，因依刑法第284 條第1 項前段、修正前刑法第62條前段
    、修正前刑法第41條第1 項前段，罰金罰鍰提高標準條例第
    1 條前段、修正前罰金罰鍰提高標準條例第2 條等規定，並
    審酌被告素行、過失之程度、對告訴人所生之損害及犯罪後
    之態度等一切情狀，量處拘役五十日，如易科罰金，以銀元
    三百元即新臺幣九百元折算一日，經核其認事用法，均無違
    誤，量刑亦稱妥適，被告提起上訴，為無理由，應予駁回。
據上論斷，應依刑事訴訟法第455 條之1 第1 項、第3 項、第368
條，判決如主文。
本案經檢察官蔡元仕到庭執行職務
中　　華　　民　　國　　96 　　年　　3 　　月　　7 　 日
　　　　　　　　交通法庭    審判長法　官  陳恆寬
                                  法  官  陳福來
                                  法  官  張江澤
以上正本證明與原本無異。
本件不得上訴。
  　　　　　　　　　　　　　　　　書記官　林怡秀
中　　華　　民　　國　　96 　　年　　3 　　月　　7  　日
附錄本案論罪科刑法條全文：
中華民國刑法第284條
因過失傷害人者，處6 月以下有期徒刑、拘役或500 元以下罰金
，致重傷者，處1 年以下有期徒刑、拘役或500 元以下罰金。
從事業務之人，因業務上之過失傷害人者，處 1 年以下有期徒
刑、拘役或1 千元以下罰金，致重傷者，處3 年以下有期徒刑、
拘役或2 千元以下罰金。
